臺灣新竹地方法院刑事判決
                                   110年度易字第237號
公  訴  人  臺灣新竹地方檢察署檢察官
被      告  郭浦燕


上列被告因妨害名譽案件，經檢察官提起公訴（110年度偵字第1
997號），本院判決如下：
    主  文
郭浦燕犯公然侮辱罪，處罰金新臺幣伍仟元，如易服勞役，以新
臺幣壹仟元折算壹日。
    事  實
一、郭浦燕與張天祥斯時各為址設新竹市北區凌雲街之大鵬新城
    公寓大廈管理委員會之委員、監察委員。詎郭浦燕於民國10
    9年10月20日15時許，在上址大鵬新城管理委員會辦公室，
    因社區會議紀錄光碟調閱事宜，與張天祥發生爭執，郭浦燕
    竟基於公然侮辱之單一犯意，在不特定人或多數人得以共見
    共聞之上開辦公室內，接續以「俗辣」言語辱罵張天祥4次
    ，足以貶損張天祥之名譽及社會上之評價。
二、案經張天祥訴由臺灣新竹地方檢察署（下稱新竹地檢署）檢
    察官偵查後起訴。
    理  由
壹、程序事項
    按被告以外之人於審判外之言詞或書面陳述，除法律有規定
    者外，不得作為證據。被告以外之人於審判外之陳述，經當
    事人於審判程序同意作為證據，法院審酌該言詞陳述或書面
    陳述作成時之情況，認為適當者，亦得為證據。當事人、代
    理人或辯護人於法院調查證據時，知有第159條第1項不得為
    證據之情形，而未於言詞辯論終結前聲明異議者，視為有前
    項之同意。刑事訴訟法第159條第1項、第159條之5分別定有
    明文。經查，本判決所引用被告郭浦燕以外之人於審判外之
    陳述之供述證據，檢察官及被告於本院審理程序均表示同意
    有證據能力（見本院卷第67頁至第68頁），而未於言詞辯論
    終結前聲明異議，本院審酌上開供述證據作成時，並無違法
    或不當之情況；而其餘所依憑判斷之非供述證據，亦無證據
    證明係違反法定程序所取得，或其他不得作為證據之情形；
    且上開各該供述證據及非供述證據，又均無證明力明顯過低
    之情形，復均經本院於審判程序依法進行調查，並予以當事
    人辯論，被告之訴訟防禦權，已受保障，因認上開供述證據
    及非供述證據等證據方法，均適當得為證據，應認均有證據
    能力。
貳、實體事項
一、認定犯罪事實所憑之證據及認定之理由
　　訊據被告固坦承於前揭時地有講「俗辣」言語4次，惟矢口
    否認有何公然侮辱之犯行，並辯稱：我確實有罵「俗辣」，
    但我真的不是針對告訴人，我只是在說有人罵我小三的人不
    承認，那人是個「俗辣」云云。惟查：
  ㈠被告與告訴人張天祥斯時分別為址設新竹市北區凌雲街之大
    鵬新城公寓大廈管理委員會之委員、監察委員，且被告於10
    9年10月20日15時許，在新竹市北區凌雲街之大鵬新城管理
    委員會辦公室內，因社區會議紀錄光碟調閱事宜而與告訴人
    發生爭執，並在其等爭執期間，被告前後有說「俗辣」一詞
    4次等情，業據告訴人以書面及偵查中、本院準備程序時指
    訴明確（見新竹地檢署109年度他字第3677號卷【下稱他卷
    】第1頁背面、第16頁至其背面、第40頁背面至第41頁背面
    ，本院卷第35頁），亦經證人即在場之人陳品樺於偵查中及
    本院審理程序證述明確（見他卷第16頁背面至第17頁，本院
    卷第69頁至第72頁），且有申請人即被告之申請日期109年1
    0月20日大鵬新城文件閱覽影印申請表、大鵬新城公寓大廈
    規約（2019版）節本影本、新竹地檢署檢察事務官109年12
    月24日（檔案名稱：66698.t）、110年1月19日（檔案名稱
    ：78308.t、voice_142850）勘驗筆錄各1份在卷可稽（見他
    卷第2頁至其背面、第23頁至第24頁、第18頁、第43頁至第4
    4頁背面），並有上開檔案名稱「66698.t」、「78308.t」
    、「voice_142850」影音或聲音檔案光碟3片可佐（置於偵
    卷證物袋），復為被告所坦認（見本院卷第32頁、第78頁）
    ，是該部分事實應均堪以認定。從而，本案所應審酌者厥為
    被告上開言語是否係針對告訴人為之及被告有無公然侮辱之
    犯意？茲將本院心證分述如後。
　㈡按刑法上公然侮辱罪之成立係以行為人所為之侮辱性之言論
    ，係對於特定或可得特定之人所為而言。又對他人為公然侮
    辱，不以於言語中指名道姓為必要，應綜合為該言詞時之一
    切情狀，如行為人當時之態度、語氣、聲調、音量、當時係
    與何人對話、雙方之關係等等加以論斷。經查：
　⒈證人即斯時在場之人陳品樺於偵查中具結證稱：我有聽到被
    告罵「俗辣」，不知道被告是談到何事而如此，那時候我們
    都在做事，被告與告訴人在前面討論社區業務的事情我們沒
    有聽到，是到被告大聲辱罵的時候才有聽到等語（見他卷第
    16頁背面至第17頁）；復於本院審理程序具結證稱：當時在
    辦公室內，我跟秘書都在忙，我只知道被告跟告訴人在討論
    社區的事務，當天後來他們討論得越來越大聲時，我才聽到
    他們已經吵起來了，確實是在吵架、爭執，爭執的內容我前
    面沒聽到，後面等他們吵得很大聲時，我才轉過去看，當時
    告訴人跟被告是在講社區的事務，不是私人的事，被告跟告
    訴人爭執滿多的，其中之一是關於被告於申請文件上的監委
    處畫叉；被告與告訴人在討論事情時或後面爭吵越來越大聲
    時，我跟秘書都沒有參與討論，只有轉過去看跟聽，我們也
    無法介入；案發當天被告跟告訴人在辦公室爭執時，我有親
    耳聽到被告講「俗辣」等語（見本院卷第69頁至第71頁、第
    73頁），核與告訴人於偵查中及本院準備程序指訴：當時除
    了我與被告外，總共只有4人，另2位職員在忙他們自己的事
    情，當時只有我在跟被告說話，在爭執過程中，他罵我俗辣
    ，實際對話就是我跟被告等語（見他卷第41頁背面，本院卷
    第35頁）大致相符，足見案發當時僅有被告與告訴人就被告
    申請調閱資料乙事進行對談，期間並無他人參與，而被告所
    為上述言詞「俗辣」均是在其等對話過程當中呈現等節，實
    堪以認定。
　⒉再觀諸新竹地檢署檢察事務官勘驗被告於偵查中提出之錄音
    檔案光碟（檔案名稱：voice_142850）之勘驗筆錄內容，略
    以：
　　「告訴人：這次這個你在我的職簽章上打叉。
　　  被  告：去告，趕快去告。
　　  告訴人：就是汙辱我。
　　  被  告：是是是是是。
　　  告訴人：你現在承認了。
　　  被  告：去告、去告、去告、去告、去告。
　　  告訴人：我列入，我這個手機上有存證。
　　  被  告：去告、去告、去告、去告、去告。
　　  告訴人：有機會，我一定告。
　　  被  告：不要有機會，不要機會，不要機會。
　　  告訴人：有機會我就告。
　　  被  告：不要機會。
　　  告訴人：因為你藐視。
　　  被  告：好好好。
　　  告訴人：我監委，也藐視主委。
　　  被  告：對對對，了不起了不起。
　　  告訴人：在主委寫的字上打叉。
　　  被  告：不要講那麼多，趕快去告、趕快去告。
　　  告訴人：我要錄得清清楚楚。
　　  被  告：不用不用不用。
　　  告訴人：就怕你不承認。
　　  被  告：不要不要。
　　  告訴人：現在錄得很清楚。
　　  被  告：不用不用。
　　  告訴人：就怕你不承認。
　　  被  告：我上面都寫字了、我上面都寫字了。我白紙黑字
      都留下來了。
　　  告訴人：沒有，我還要錄影存證，以防萬一。
　　  被  告：不用不用不用。
　　  告訴人：因為有人就是愛狡辯。
　　  被  告：對對對對對。
　　  告訴人：我們就怕這個人狡賴。
　　  被  告：對對對對對。
　　  告訴人：所以錄影存證，非常高興。
　　  被  告：就不知道誰講我小三不敢承認。
　　  告訴人：什麼小三。
　　  被  告：俗辣。
　　  告訴人：誰是小三。
　　  被  告：俗辣。
　　  告訴人：誰有資格當小三。
　　  被  告：俗辣。
　　  告訴人：誰有資格當小三。
　　  被  告：俗辣。
　　  告訴人：在錄。
　　  被  告：敢做不敢當阿。
　　  告訴人：你講誰俗辣，來來來來來，你說誰俗辣。
　　  被  告：誰講小三。
　　  告訴人：你敢講我小三嗎？你敢講我俗辣嗎？
　　  被  告：我沒講你小三，我說講我小三的人不承認是俗辣
      。」
　　此有該新竹地檢署檢察事務官勘驗筆錄1份附卷可稽（見他
    卷第43頁背面至第44頁背面）。考以被告各次出言表示「俗
    辣」一詞時，其前後發聲之對象均係告訴人，且細譯前揭對
    話順序內容，係被告突稱「就不知道誰講我小三不敢承認」
    ，告訴人詢問「什麼小三」，被告即稱「俗辣」，告訴人復
    追問「誰是小三」，被告即再稱「俗辣」，告訴人復再追問
    「誰有資格當小三」，被告即再稱「俗辣」，告訴人仍再追
    問「誰有資格當小三」，被告即再稱「俗辣」，則被告上開
    口出「俗辣」一詞之時機，均在告訴人對其發問後，亦顯然
    刻意答非所問，是縱被告為該等言詞時並未直面面對告訴人
    ，亦可知被告表達上述言詞所針對者，確為告訴人無疑，況
    斯時被告對話對象僅為告訴人1人，並無其他，更徵如此。
　⒊又被告當下雖係先稱「就不知道誰講我小三不敢承認」，始
    接續稱「俗辣」等語，惟觀諸其與告訴人上開對話內容前後
    文，其等原係就被告申請調閱社區會議紀錄光碟文件上之告
    訴人職位欄畫有記號乙節發生爭執，被告卻在該等對話中突
    指遭人指謫小三乙事，若與告訴人無涉，實與常情有違，況
    且被告於偵查中亦曾自承：當天因為跟告訴人起爭執，突然
    想到朋友說過告訴人說其是小三，所以才說出「就不知道誰
    講我小三不敢承認」等語（見他卷第41頁至其背面），益徵
    其當時指涉之對象應係告訴人無訛，至被告雖於同一訊問期
    日即改口稱：我不是認為告訴人有罵我小三，我不是暗指告
    訴人是「俗辣」，我是當天突然想到有人講我是小三，我就
    很生氣等語（見他卷第41頁至其背面），然被告於與告訴人
    對話時，突變更話題為與原討論內容無關聯性之個人私事，
    已非常理，且其就何以變更該話題之原因，前後卻更易其詞
    ，足見被告上開突兀言論係為規避其藉故辱罵告訴人為「俗
    辣」之行為，其上開侮辱性言語係針對告訴人至明，是被告
    辯稱其不是針對告訴人等語，無非卸責之詞，顯不可信。
　⒋再者，被告自承「俗辣」的含意就是敢做不敢當，膽小的意
    思等語（見本院卷第32頁），堪認其確實知悉該等言語當足
    以貶低告訴人於社會上之評價，又其亦知悉該大鵬新城管理
    委員會辦公室隨時有住戶會進出等節（見他卷第17頁背面）
    ，是其在上揭時間、地點對告訴人稱「俗辣」4次所為，確
    有公然侮辱之故意，同至為明確。
　⒌另被告固提出其與證人陳品樺間通訊軟體LINE對話紀錄擷圖2
    張、其他住戶申請之109年4月10日、109年5月7日大鵬社區
    文件閱覽/影印申請表影本各1份（見他卷第34頁至第35頁、
    第37頁、第38頁）為據，欲證明證人陳品樺當時未親耳聽聞
    或其當下和告訴人爭執之事項與「小三」、「俗辣」無涉，
    藉此主張其前揭言詞非針對告訴人為之云云，惟上開對話紀
    錄擷圖僅得證明告訴人事後有在前揭大鵬新城管理委員會辦
    公室內撥放本案相關影音檔，而證人業已於本院審理程序具
    結證稱：我在案發當天、事後告訴人在辦公室播放錄音時，
    我都有聽到被告講「俗辣」等語（見本院卷第71頁），況被
    告於本案確有說「俗辣」乙節，亦為其所不爭執，自無從憑
    此指謫證人所述不可信；另上開被告提出之其他住戶申請表
    影本亦僅能佐證其他住戶申請調閱社區資料獲准，是以上開
    被告提出之通訊軟體LINE對話紀錄擷圖、其他住戶申請表影
    本，均無從為其有利之認定，附此敘明。
　㈢從而，本案事證明確，被告有前揭公然侮辱犯行，堪以認定
    ，應依法論罪科刑。　　
二、論罪科刑
　㈠核被告所為，係犯刑法第309條第1項之公然侮辱罪。
　㈡又被告於前揭時地，以「俗辣」言語先後辱罵告訴人4次，觀
    諸其行為歷程，顯然係基於單一之行為決意，且於密切接近
    之時、地所為，侵害同一法益，是各行為之獨立性極為薄弱
    ，依一般社會觀念，在時間差距上，難以強行分開，在刑法
    評價上，以視為數個舉動之接續施行，合為包括之一行為予
    以評價，較為合理，自應論以接續犯，僅論一罪即為已足。
    　　
  ㈢爰以行為人責任為基礎，審酌被告為一智慮成熟、具有社會
    經驗之成年人，於處理公共事務與他人發生爭執，當知秉持
    理性溝通，卻捨此不為，藉故在不特定人或多數人得以共見
    共聞之上開辦公室內，接續以「俗辣」言語辱罵告訴人，其
    行為自無可取之處，再其犯後又矢口否認犯行，自難認其犯
    後態度良好，惟考量被告為前揭言語對告訴人之名譽侵害程
    度，尚非屬最嚴重之情形，並兼衡被告自承現從事家管、擔
    任社區委員、依賴存款及父親半俸維生、與母親同住、未婚
    無子女之家庭經濟狀況暨專科畢業之教育程度等一切情狀，
    認應量處如主文所示之刑，並諭知易服勞役折算標準。
據上論斷，應依刑事訴訟法第299條第1項前段，判決如主文。
本案經檢察官侯少卿提起公訴，檢察官劉正祥到庭執行職務。
中　　華　　民　　國　　110 　年　　8 　　月　　20　　日
                  刑事第二庭    法  官  江宜穎
以上正本證明與原本無異。
如不服本判決應於收受本判決後20日內向本院提出上訴書狀，上
訴書狀應敘述具體理由。上訴書狀未敘述上訴理由者，應於上訴
期間屆滿後20日內補提理由書狀於本院(均須按他造當事人之人
數附繕本)「切勿逕送上級法院」。
中　　華　　民　　國　　110 　年　　8 　　月　　20　　日
                                書記官  蕭妙如
附錄本案論罪科刑法條：
中華民國刑法第309條
公然侮辱人者，處拘役或9千元以下罰金。
以強暴犯前項之罪者，處1年以下有期徒刑、拘役或1萬5千元以
下罰金。